臺灣高等法院臺中分院刑事判決　　　　99年度上訴字第2231號
上　訴　人　臺灣臺中地方法院檢察署檢察官
被　　　告　吳○○
上列上訴人因被告妨害性自主罪案件，不服臺灣臺中地方法院99
年度訴字第1750號，中華民國99年8月31日第一審判決（起訴案
號：臺灣臺中地方法院檢察署99年度偵字第1472號），提起上訴
，本院判決如下：
    主  文
原判決關於對於十四歲以上未滿十六歲之女子為性交罪暨所定應
執行刑部分，均撤銷。
吳○○對於十四歲以上未滿十六歲之女子為性交，處有期徒刑拾
月；又對於十四歲以上未滿十六歲之女子為性交，處有期徒刑拾
月；又對於十四歲以上未滿十六歲之女子為性交，處有期徒刑壹
年；應執行有期徒刑壹年陸月。
    事  實                                                                
一、吳○○於民國（下同）97年7月間，經案外人紀懿庭介紹認
    識乙女（卷內代號：00000000，83年5月生，真實姓名年籍
    詳卷），進而交往成為男女朋友。詎吳○○明知乙女斯時僅
    14 歲，係14歲以上未滿16歲之幼女，欠缺完整之性自主同
    意權，竟基於與14歲以上未滿16歲幼女性交之犯意，均事先
    徵得乙女之同意，而分別對於乙女為如下之性交行為：
(一)、吳○○先於98年3、4月間某日之16時至17時間之某時，騎乘
    機車搭載乙女至位於臺中縣龍井鄉○○路之龍津托兒所外，
    一同翻牆進入該托兒所，在階梯上聊天，在該階梯處，得乙
    女之同意後，先以手伸入乙女之內衣及內褲，撫摸乙女之胸
    部及下體，並以手指插入乙女之陰道，再將乙女及自己之褲
    子褪盡，以其陰莖插入乙女之陰道抽動，以此方式對乙女性
    交得逞。
(二)、吳○○另於98年6月中旬某日下午16、17時許，在其位於臺
    中市○○區○○里○○○路○巷○弄○號住處，得乙女之同
    意後，將其陰莖插入乙女之陰道抽動，以此方式對乙女性交
    得逞。
(三)、吳○○又於98年8月底某日，在其乾媽位於南投縣南投市之
    住處，基於與14歲以上未滿16歲幼女性交之單一犯意，得乙
    女之同意後，接續於同日20至21時間之某時、同日22至23時
    間之某時及翌日6至8時間之某時，將其陰莖插入乙女之陰道
    抽動，以此方式分別對乙女性交得逞。
(四)、嗣因乙女之父（代號00000000A，真實姓名年籍詳卷）發現
    乙女攜帶手機一具，詢問乙女來源，經乙女告知係網友李○
    ○（所涉對乙女妨害性自主犯行，由檢察官另案起訴）所贈
    後，乙女之父邀約李○○見面詢問，得知除李永毫外，另有
    一人（即吳○○）對乙女妨害性自主，即報警處理，查知上
    情。
二、案經乙女之父訴由臺中縣警察局移送臺灣臺中地方法院檢察
    署檢察官偵查後追加起訴。
    理  由                                                                
一、按被告以外之人於審判外之陳述，雖不符刑事訴訟法第159
    條之1至第159條之4之規定，而經當事人於審判程序同意作
    為證據，法院審酌該言詞陳述或書面陳述作成時之情況，認
    為適當者，亦得為證據。當事人、代理人或辯護人於法院調
    查證據時，知有第159條第1項不得為證據之情形，而未於言
    詞辯論終結前聲明異議者，視為有前項之同意。刑事訴訟法
    第159條之5定有明文。查本件檢察官、被告對於被告以外之
    人於審判外之陳述及本案卷內之其餘非供述證據，迄言詞辯
    論終結前，均未爭執證據能力或聲明異議，有本院準備程序
    筆錄及審判筆錄在卷可考，另經本院審酌卷內各該人員陳述
    時之情狀，均查無被違法取供或非出於自由意志之情形，相
    關書證亦查無違法取證或造假虛捏之情事，以之作為本案之
    證據，皆屬適當，依前揭規定，本案判決以下所引用之人證
    、書證均得為本案之證據，合先敘明。
二、上開犯罪事實，業據被告吳○○於原審及本院審理時坦認在
    卷（原審卷第63頁、本院卷第26頁反面、第46頁反面），核
    與證人即被害人乙女於警詢、偵查及本院審理時所述之遭性
    侵害情節（中縣警婦字第0990000663號警卷第8至12頁、偵
    字第1472號卷第19至21頁、本院卷第41至44頁），及證人紀
    懿庭於偵查中證稱：係其介紹渠等認識，乙女並曾向其告以
    有與被告在被告家中發生性行為，其介紹渠等認識時，乙女
    為國三生等情（偵字第1472號卷第19頁），均大致相符，並
    有員警所拍攝被告身上刺青圖案之照片七張、乙女所繪製三
    處性交地點之現場圖、行政院衛生署豐原醫院受理疑似性侵
    害事件驗傷診斷書等在卷可資佐證（原審卷(一)第51、55頁、
    中縣警婦字第0990000663號警卷第24至26頁、密封證物袋）
    ，被告自白，堪認與真實相符。
三、另關於事實欄一之(二)所示犯行，業據證人乙女於本院審理時
    證稱：「（第二次是什麼時候？）忘記了。（與第一次相隔
    多久？）隔幾個月。（那時候放暑假了嗎？）還沒有放暑假
    。（六月通常是畢業典禮，你與被告第二次發生性關係是否
    有可能是在六月份？）有可能是這個時間」等語（本院卷第
    42、44頁），並據被告於本院陳稱：「（關於第二次，是否
    即發生在九十八年六月份？）是。發生在九十八年六月中旬
    」等語（本院卷第44、45頁），是本院認事實欄一之(二)所示
    犯行，應係發生在98年6月中旬，併此指明。又事實欄一之
    (三)所示犯行部分，證人乙女於偵查中證稱：「98年8月底他
    有載我去南投他乾媽家，我有在那裡過夜，在他乾媽家也有
    發生性行為三次，進去他乾媽家先看電視，然後去房間發生
    性行為、晚上再一次、隔天早上再發生一次」等語（偵字第
    1472號卷第20頁），證人乙女再於本院審理時證稱：「（去
    被告乾媽家那次，你於偵訊稱，該次去了以後，就先發生性
    關係，晚上又一次，隔天早上再一次，是否如此？）是。（
    是否晚上八、九點？）是。（你剛才說，另一個晚上再做一
    次，是大約晚上幾點鐘？）十點、十一點左右。（隔天早上
    那次是幾點鐘？）被告要上班的時候。（是早上七、八點或
    六、七點？）忘記了。（你說被告要上班的時候，是指被告
    準備要上班之前嗎？）是」等語（本院卷第43頁），並據被
    告自承：「（對證人乙女之證言，有何意見？）在我乾媽家
    ，確如乙女所述，與她發生三次性關係」等語（本院卷第44
    頁），堪認事實欄一之(三)所示犯行，被告係基於與14歲以上
    未滿16歲幼女性交之單一犯意，將乙女帶往其乾媽住處，並
    接續與乙女實施三次性關係；另一般上班時間約係在上午8
    時，為眾所周知之事實，參以證人乙女所述該次發生性關係
    之時間係在被告準備上班前，是本院認該次發生之時間應在
    上午6至8時間，附此敘明。綜上所述，本案事證已臻明確，
    被告犯行洵堪認定。
四、核被告吳○○所為，均係犯刑法第227條第3項之對於14歲以
    上未滿16歲之女子為性交罪。按猥褻與性交，係不同之犯罪
    行為，行為人若以性交之犯意，對被害人實施性侵害，先為
    猥褻，繼而為性交，其中猥褻行為係性交之前置行為，不容
    割裂為二罪之評價，則猥褻之階段行為自應為性交行為所吸
    收（最高法院92年度台上字第2964號判決意旨參照），是被
    告對乙女為性交前之撫摸胸部及下體之猥褻行為，應為嗣後
    之性交行為吸收，不另論罪。次按接續犯乃指行為人之數行
    為，於同一或密切接近時、地實行，侵害同一法益，而其各
    行為之獨立性極為薄弱，依一般社會健全觀念，實難以強行
    分開，且在刑法評價上，以視為數個舉動之接續作為，合為
    包括之一行為，較為合理而言。是自其行為延續性觀察，固
    然必存有一段時間之特徵，但亦非毫無限制，倘竟綿延數月
    或經年，即難為一般社會健全觀念所允許，無評價為一個行
    為概念之餘地。按諸性交，通常以行為人發洩性慾完畢，作
    為認定性交次數之計算，區別不難，獨立性亦強，於經驗、
    論理上，殊難想像經年累月之長期多次性交，可以符合接續
    犯之行為概念。從而修正前連續犯之數行為，在修法後，不
    問其行為歷程，率皆評價為包括一罪之接續犯，即有法則適
    用不當之違誤（最高法院99年度台上字第7848號判決意旨參
    照）。被告所犯如事實欄一之(一)所示，係先後以手指及陰莖
    插入乙女之因到而為性交，時間、空間均密接，顯係基於同
    一犯意，分次為之，應以單純一罪之接續犯論擬。又被告如
    事實欄一之(三)所示犯行，係偕同乙女前往被告乾媽之住處，
    在同一地點，於時間密接之同日20至21時間之某時、同日22
    至23時間之某時及翌日6至8時間之某時，先後對被害人乙女
    性交三次，犯罪時間緊接、地點同一、侵害同一法益、情節
    雷同，自應將該先後三次性交行為評價為同一犯罪之數個舉
    動接續實施，為接續犯。再被告係分別於98年3、4月間某日
    、同年6月中旬某日、同年8月底某日犯罪，其在數月間，先
    後對於被害人乙女為如事實欄一之(一)(二)(三)之三次性交行為，
    各次相隔經月，在時間差距上，可以分開，地點亦非同一，
    在刑法評價上，各具獨立性，每次行為皆可獨立成罪，並無
    包括評價為一行為始較合理之餘地，容非接續犯甚明。故被
    告所犯如事實欄一之(一)(二)(三)之三次犯行間，犯意各別，行為
    互殊，應予分論併罰。再按刑法第10條第1項規定：「稱以
    上、以下、以內者，俱連本數或本刑計算。」民法第119條
    規定：「法令、審判或法律行為所定之期日及期間，除有特
    別訂定外，其計算依本章之規定。」另民法第124條第1項規
    定：「年齡自出生之日起算。」是以，有關年齡之計算，若
    無其他特別規定外，應依週年計算法，以實足年齡計算，自
    出生之日起算足一年為一歲。刑法第227條之1規定：「十八
    歲以下之人犯前條（即第二百二十七條）之罪者，減輕或免
    除其刑。」其所稱「十八歲以下」，參照前述說明，應指未
    滿十八歲及適滿十八歲（即十八歲整）。如年齡為十八歲零
    一天者，因已逾十八歲整，即不符規定要件（最高法院96年
    度台上字第6416號判決參照）。被告於行為當時之98年間，
    雖為十八歲之人，惟其並非未滿十八歲或適滿十八歲當日與
    被害人乙女進行性交，揆諸前揭判決意旨，仍與刑法第227
    條之1所稱「十八歲以下」之定義不符，自無該條減輕或免
    除其刑規定之適用，併此指明。
五、原審認被告犯罪事證明確，予以論科，固非無見，惟(一)關於
    事實欄一之(二)所示犯行，原審僅認定係於「九十八年中旬前
    之某時」所犯，未確定犯罪時間。(二)又關於事實欄一之(三)所
    示犯行，原審未詳查該次實施有三次性交行為，遽予論科，
    即嫌速斷。(三)另被告所犯對於14歲以上未滿16歲之女子為性
    交之三次犯行，各具獨立性，每次行為皆可獨立成罪，應分
    論併罰，原審將該先後三次性交行為評價為同一犯罪之數個
    舉動接續實施而論以接續犯，亦有未洽。檢察官上訴謂被告
    對被害人乙女所為性交犯行三次，應屬各自獨立之三次犯行
    云云，指摘原判決不當，為有理由，即應由本院將原判決關
    於對於14歲以上未滿16歲之女子為性交罪暨所定應執行刑部
    分，均予撤銷改判。爰審酌被告僅因一時生理衝動，竟與年
    幼識淺之少女進行性交行為，未能慮及被害人尚未成年，被
    告之行為對於被害人乙女之性自主權及未來身心發展，已產
    生不利之影響，所生危害不可小覷，所為至有未洽；惟又念
    及被告年輕識淺，自律精神之養成猶嫌未及，被告非以強制
    手段滿足一己性慾，暨被告於犯罪後終能坦認犯行，及其犯
    罪動機、手段、所生危害、性交行為之次數、智識程度等一
    切情狀，分別量處如主文第二項所示之刑，並定其應執行之
    刑，以示懲儆。
據上論斷，應依刑事訴訟法第369條第1項前段、第364條、第299
條第1項前段，刑法第227條第3項、第51條第5款，判決如主文。
本案經檢察官張慧瓊到庭執行職務。
中    華    民    國    100    年    1    月    12    日
            刑事第十庭    審判長法  官  江  錫  麟
                                法  官  陳      葳
                                法  官  紀  文  勝                          
以上正本證明與原本無異。     
如不服本判決應於收受送達後10日內向本院提出上訴書狀，其未
敘述上訴之理由者，並得於提起上訴後10日內向本院補提理由書
（均須按他造當事人之人數附繕本）「切勿逕送上級法院」。

                                書記官  吳  姁  穗

中    華    民    國    100    年    1    月    12    日
                                                                          
附錄：
中華民國刑法第227條第3項
對於十四歲以上未滿十六歲之男女為性交者，處七年以下有期徒
刑。